【裁判字號】    90,訴緝,93
【裁判日期】    901221
【裁判案由】    毒品危害防制條例
【裁判全文】
臺灣高雄地方法院刑事判決                      九十年度訴緝字第九二、九三號
    公  訴  人  臺灣高雄地方法院檢察署檢察官
    被      告  丙○○
    指定辯護人  甲○
右列被告因違反毒品危害防制條例等案件，經檢察官提起公訴（八十八年度偵字第一
三九三四號、第二九七六九號、八十九年度偵字第一一四九五號），經甲○併案通緝
後合併審判，甲○判決如左：
    主  文
丙○○幫助施用第一級毒品，處有期徒刑捌月；又共同意圖販賣而持有第二級毒品，
處有期徒刑伍年陸月，扣案之第二級毒品安非他命參包（驗前毛重合計柒拾柒點肆公
克，驗後毛重合計柒拾柒點參公克），均沒收銷燬之。應執行有期徒刑陸年，扣案之
第二級毒品安非他命參包（驗前毛重合計柒拾柒點肆公克，驗後毛重合計柒拾柒點參
公克），均沒收銷燬之。
被訴意圖販賣而持有第一級毒品部分無罪。
    事  實
一、丙○○基於幫助他人施用第一、二級毒品海洛因及安非他命之犯意，於民國八十
    七年十一月十日，在高雄縣岡山鎮貿易十村村口，介紹劉國慶向吳維輝（另經臺
    灣高等法院高雄分院於八十八年九月二十八日判處有期徒刑二年在案）拿取第一
    級毒品海洛因及第二級毒品安非他命，藉以幫助劉國慶施用第一級毒品海洛因及
    第二級毒品安非他命（劉國慶施用第一、二級毒品部分之犯行，業經甲○以八十
    七年度毒聲字第四一二九號裁定送觀察、勒戒，並於八十九年一月三十一日經臺
    灣高雄地方法院檢察署檢察官以八十九年度戒毒偵字第四號因停止戒治付保護管
    束期滿而為不起訴處分確定在案）。嗣於八十七年十一月二十七日下午二時三十
    分許，為警在高雄縣岡山鎮○○○路一○六號四樓劉國慶住處內當場查獲，而查
    知上情。又丙○○與呂志豪（業已於八十九年二月二十五日死亡，另經臺灣高雄
    地方法院檢察署檢察官為不起訴處分確定）共同集資向姓名不詳之人購得第二級
    毒品安非他命一批以供自已施用後，嗣起意變賣營利，共同分裝成三包，擬販賣
    予不特定施用毒品之人，意圖販賣而持有第二級毒品。嗣於八十八年十月十三日
    晚間九時許，為警在高雄縣岡山鎮貿易十村一五五號呂志豪住處內查獲，並在丙
    ○○置放於前開住處內之手提包內扣得第二級毒品安非他命三包（驗前毛重合計
    七十七‧四公克，驗後毛重合計七十七‧三公克）。
二、案經臺灣高雄地方法院檢察署檢察官自動檢舉暨高雄縣警察局岡山分局訴由臺灣
    高雄地方法院檢察署檢察官偵查起訴。丙○○於甲○審理時逃匿，經甲○併案通
    緝後，於九十年八月十日緝獲後，甲○合併審判。
    理  由
壹、有罪部分：
  一、訊據被告丙○○矢口否認有何幫助施用毒品及意圖販賣而持有第二級毒品安非
      他命之犯行，辯稱：伊沒有介紹劉國慶向吳維輝購買毒品，劉國慶本來就認識
      吳維輝，伊跟吳維輝認識還是透過劉國慶介紹才認識的，另伊並沒有意圖販賣
      毒品，呂志豪住處查獲之手提袋是伊的沒錯，但是安非他命是呂志豪的朋友給
      的，呂志豪就叫伊先收起來，伊就收到袋子內，過一會兒伊就離開了云云。惟
      查：
    (一)右揭被告丙○○如何幫助劉國慶施用第一級毒品海洛因及第二級毒品安非他命
      等情，業據被告丙○○於偵查中供承：劉國慶請伊幫忙聯絡吳維輝等語（見八
      十七年十一月二十八日訊問筆錄），復於甲○審理時供稱：劉國慶認識吳維輝
      ，但不知道吳維輝有在賣毒品，伊和劉國慶在路上碰到吳維輝，劉國慶問伊是
      不是他，伊說可能是，劉國慶就跟吳維輝買，就只有這一次等語（見甲○九十
      年八月二十三日審判筆錄），核與證人劉國慶於偵查中陳稱：「（問：宋某如
      何介紹你向吳某買毒品？）答：第一次十一月十日，他（丙○○）和我一起騎
      車，載我去貿易十村，在村口遇見吳維輝，我本就認識吳某，但不知他有賣毒
      品，宋某對我說，吳某有辦法拿到貨，我可以向他拿，所以我當場向吳某買一
      千元之毒品。」等語，「（問：你說十月十日在岡山貿易十村介紹買毒品的人
      就是庭上的丙○○否？）答：是的，宋在十一月十日前一天跟我說，我們村裡
      有一位叫小輝的在販賣毒品，如碰到他可跟他買毒品，所以在十一月十日，我
      就騎車載他在村裡繞，剛好碰到小輝，他跟我說，那個就是小輝，我才知小輝
      就是吳維輝，然後他就跟我說有需要可跟他調貨。」等語大致相符（見八十七
      年十二月二十三日及八十七年十二月二十四日訊問筆錄），顯見被告丙○○確
      有介紹劉國慶向吳維輝拿取第一級毒品海洛因及第二級毒品安非他命無訛。雖
      證人劉國慶於甲○審理時翻異前詞，供稱不是丙○○介紹的云云，然顯係事後
      迴護之詞，委不足採。又證人劉國慶八十七年十一月二十七日為警查獲時所採
      之尿液，經送高雄市立凱旋醫院檢驗結果，呈甲基安非他命及嗎啡陽性反應，
      此有該醫院八十七年十二月十一日高市凱醫檢字第八六一五號煙毒尿液檢驗成
      績書及高雄市政府警察局楠梓分局嫌疑人尿液送驗姓名代碼對照表各一紙附於
      八十八年度訴字第一七二號刑事卷可憑，而其施用海洛因及安非他命案件，亦
      經甲○以八十七年度毒聲字第四一二九號裁定送觀察、勒戒，亦有臺灣高雄地
      方法院檢察署刑案資料查註紀錄表及臺灣高等法院被告全國前案紀錄表各一份
      在卷可參。
    (二)又本件高雄縣警察局岡山分局前峰派出所警員係於八十八年十月十三日晚間九
      時許，前往高雄縣岡山鎮貿易十村一五五號呂志豪住處協尋呂志豪之女兒乙○
      ○時，呂志豪見狀即與不詳姓名年籍之男子從後門翻牆逃逸，而在桌上發現一
      只手提袋，手提袋內並有安非他命三包、被告丙○○之國民身分證、郵局存摺
      、提款卡、行動電話及現金等情，業據證人乙○○於警訊及甲○審理時到庭證
      稱屬實（見八十八年十月十三日警訊筆錄及甲○九十年九月二十一日審判筆錄
      ），且被告亦不否認袋內之國民身分證、郵局存摺、提款卡、行動電話及現金
      等物為其所有之事實（見八十九年七月十八日偵訊筆錄），而為警在袋內所查
      獲之晶體三包，經送高雄醫學大學附設中和紀念醫院檢驗結果，確屬第二級毒
      品安非他命無訛（驗前毛重合計七十七‧四公克，驗後毛重合計七十七‧三公
      克），有該院九十年八月二十八日編號九○○八─一五六號檢驗報告單一在卷
      可按，是被告所有袋內之上開毒品，確屬第二級毒品安非他命無訛。
    (三)另被告為警查獲時其袋內之三包第二級毒品安非他命，其驗後毛重合計七十七
      ‧三公克，已如前述，數量非少，被告雖有施用毒品之惡習，有臺灣高雄地方
      法院檢察署刑案資料查註紀錄表及臺灣高等法院被告全國前案紀錄表各一份在
      卷可參，然此類毒品價值不鮮，凡施用毒品之惡習者，皆僅能購入少許以供需
      用，且由被告袋內所查獲之第二級毒品之數量觀之，顯已超出一般自行使用所
      需，再參以該三包第二級毒品安非他命係於被告之手提袋內所查獲，自足證明
      該第二級毒品安非他命三包與被告非無關聯，是其前開所辯是呂志豪就叫伊先
      收起來云云，顯係避就之詞，自不足採信，顯見被告與呂志豪共同持有上開毒
      品，渠等販賣意圖，灼然甚明。
    (四)再意圖營利，係以有無對價關係為判斷，而第二級毒品安非他命物稀價昂，且
      國家為杜絕毒品之氾濫，對於查緝毒品之施用及販賣，無不嚴加執行，意圖販
      賣第二級毒品罪又係重罪，苟無利可圖，衡情被告應無甘冒被取締判處重刑之
      危險，而意圖販賣持有第二級毒品，且被告取得毒品後，意圖販賣而加以分裝
      ，足見被告有意從中營利之意圖甚明，是被告意圖販賣安非他命而持有上開毒
      品，係基於營利之意圖，要無疑義。
    (五)至被告因本身有施用第二級毒品安非他命，業經其供明在卷，並有高雄市政府
      衛生局八十九年五月二十六日高衛試煙字第Ｆ─二三○號煙毒尿液檢驗成績書
      及高雄市政府警察局刑警大隊偵一隊二分隊毒品案件嫌疑人尿液採證代碼對照
      表各一紙在卷可憑，因此尚難遽認其販入之初即係意圖販賣營利而販入，即不
      能論以販賣既遂，然其一次購入如此巨量之第二級毒品安非他命，且加以分裝
      ，益徵其旨在販賣，乃係意圖販賣而持有第二級毒品。綜上所述，被告所辯上
      情，均屬卸責之詞，不足採信，本件事證明確，被告幫助施用及意圖販賣第二
      級毒品安非他命之犯行洵堪認定。
  二、核被告丙○○幫助劉國慶施用第一級毒品海洛因及第二級毒品安非他命之行為
      ，係犯同條例第十條第一項、第二項、刑法第三十條第一項之幫助施用第一級
      毒品及第二級毒品罪；又其意圖販賣而持有第二級毒安非他命之所為，係犯毒
      品危害防制條例第五條第二項之意圖販賣而持有第二級毒品罪。又被告幫助他
      人施用毒品海洛因及安非他命前持有海洛因及安非他命之低度行為，應為幫助
      施用毒品安非他命之高度行為所吸收，均不另論以持有第一級毒品及第二級毒
      品罪；又被告非法持有第二級毒品安非他命之行為，已因意圖販賣而非法持有
      第二級毒品安非他命之高度行為所吸收，故不另論其持有第二級毒品安非他命
      罪。被告與已死亡之呂志豪就上開意圖販賣而持有第二級毒安非他命犯行間有
      犯意之聯絡及行為之分擔，為共同正犯。又被告幫助施用第一、二級毒品部分
      之犯行，係其本於幫助之意思而實施施用第一、二級毒品構成要件以外之行為
      ，為刑法第三十條第一項之幫助犯，酌依同條第二項規定減輕其刑。另被告係
      一幫助行為觸犯上開二罪名，為想像競合犯，依刑法第五十五條之規定，應從
      一重之幫助施用第一級毒品罪處斷。被告所犯上開幫助施用第一級毒品及意圖
      販賣而持有第二級毒品二罪間，犯意各別，行為互殊，應予分論併罰。爰審酌
      被告之品行、生活狀況、其犯罪動機、目的、手段，且幫助他人施用毒品及意
      圖販賣而購入安非他命，並伺機出售牟利，罔顧毒品對國民身心健康及社會治
      安之危害甚鉅，惡性非輕，且犯後猶否認犯行，不知悔改等一切情狀，分別量
      處如主文所示之刑，並定其應執行之刑，以資懲儆。又扣案之第二級毒品安非
      他命三包（驗前毛重合計七十七‧四公克，驗後毛重合計七十七‧三公克），
      均應依毒品危害防制條例第十八條第一項前段規定，不問屬於犯人與否，均沒
      收銷燬之。
  三、公訴意旨另以：被告丙○○基於概括犯意，於八十七年十一月二十六日，因知
      其友劉國慶有意施用毒品，為幫助劉某施用毒品，在高雄縣岡山鎮貿易十村村
      口，向劉國慶介紹吳維輝有在販賣毒品，致使劉國慶得以在上揭時、地，向吳
      維輝購入毒品安非他命及海洛因以供施用，拿取第一級毒品海洛因及第二級毒
      品安非他命，藉以幫助劉國慶施用第一級毒品海洛因及第二級毒品安非他命，
      因認被告此部分尚涉有連續幫助施用第一級毒品海洛因及第二級毒品安非他命
      罪嫌云云。惟查，證人劉國慶於偵查中證稱：「（問：宋某如何介紹你向吳某
      買毒品？）答：第一次十一月十日，他（丙○○）和我一起騎車，載我去貿易
      十村，在村口遇見吳維輝，我本就認識吳某，但不知他有賣毒品，宋某對我說
      ，吳某有辦法拿到貨，我可以向他拿，所以我當場向吳某買一千元之毒品。」
      ，「（問：第二次是十一月二十六日？）答：是，我當時去貿易十村逛逛看他
      是否有在該處出沒，有，我又向他買一千元海洛因，但因當時沒帶錢，先欠著
      ，錢尚未結。」等語（見八十七年十二月二十三日訊問筆錄），顯見八十七年
      十一月二十六日該次確係證人劉國慶自行向吳維輝拿取毒品，且參以證人劉國
      慶與吳維輝原本即熟識，已如前述，其既經被告丙○○於八十七年十一月十日
      ，在高雄縣岡山鎮貿易十村村口，明確告知吳維輝有毒品之來源，則證人劉國
      慶即無於八十七年十一月二十六日向吳維輝拿取毒品時，再經被告從中介紹之
      必要。此外，甲○復查無其他積極之證據，足資認定被告於前開犯行以外之時
      間，另有幫助施用第一級毒品海洛因及第二級毒品安非他命之犯行，原應就此
      部分為無罪之諭知，惟公訴意旨認此部分與前開有罪部分有連續犯之裁判上一
      罪關係，爰均不另為無罪之諭知，附此敘明。
貳、無罪部分：
  一、公訴意旨另以：被告丙○○意圖販賣第一級毒品海洛因十三小包，並隨身攜帶
      該海洛因，俟機販賣予不特定人，嗣於八十九年五月十九日十九時許，在高雄
      市○○區○○路與澄明路口為警查獲，並扣得海洛因十三包、夾鏈帶十一個、
      吸管二支，因認被告涉犯毒品危害防制條例第五條第一項之意圖販賣而持有第
      一級毒品罪嫌。
  二、按犯罪事實應依證據認定之，無證據不得推定其犯罪事實；不能證明被告犯罪
      者，應諭知無罪之判決，刑事訴訟法第一百五十四條、第三百零一條第一項分
      別定有明文。又事實之認定，應憑證據，如未能發現相當證據，或證據不足以
      證明，自不能以推測或擬制之方法，為裁判基礎（最高法院四十年台上字第八
      六號判例參照）；且認定犯罪事實所憑之證據，雖不以直接證據為限，間接證
      據亦包括在內，然無論直接證據或間接證據，其為訴訟上之證明，須於通常一
      般之人均不致有所懷疑，而得確信其為真實之程度者，始得據為有罪之認定，
      倘其證明尚未達此一程度，而有合理之懷疑存在而無從使事實審法院得有罪之
      確信時，即應由法院為諭知被告無罪之判決（最高法院七十六年台上字第四九
      八六號判例參照）。
  三、本件公訴人認被告丙○○涉有上開意圖販賣而持有第一級毒品之罪嫌，無非係
      以被告坦承持有上開海洛因，且被告持有多量之海洛因，又茍係自行施用何須
      將之分裝為等重，且海洛因多達十三包等情為其論罪之依據。然訊據被告丙○
      ○堅決否認有何意圖販賣而持有第一級毒品海洛因之犯行，辯稱：海洛因係伊
      自己要吸食的，不是要販賣的，伊有在吸食所以用量會比較多一點，拿多一點
      會便宜很多等語。經查，(一)被告丙○○於警訊、偵查中及甲○審理時始終供稱
      ：查扣之海洛因是其用以施用所用之物等語，且被告於八十九年五月十九日晚
      間七時許，在高雄市○○區○○路與澄明路口為警臨檢查獲，並在其皮包內扣
      得海洛因十三包、夾鏈帶十一個、吸管二支等情，業據被告坦承確有施用第一
      級毒品海洛因之犯行，且其為警查獲時所採取之尿液，經送高雄市政府衛生局
      檢驗結果，亦呈嗎啡陽性反應，此有該局八十九年五月二十六日高衛試煙字第
      Ｆ─二三○號煙毒尿液檢驗成績書及高雄市政府警察局刑警大隊偵一隊二分隊
      毒品案件嫌疑人尿液採證代碼對照表各一紙在卷可憑，足認被告確有施用第一
      級毒品海洛因之行為，是被告辯稱該扣案之毒品是其所施用等語，亦非全無可
      能。(二)再者，被告於上開時、地經警查獲時雖扣得海洛因十三包（驗後淨重合
      計十四‧四二公克），有法務部調查局八十九年六月八日編號0000000
      00號鑑定通知書一紙附卷可稽，然扣得毒品之數量尚非鉅量，而被告亦確有
      施用第一級毒品海洛因之情形，已如前述，則扣案之海洛因非不可能係被告供
      己施用後剩餘而持有待他日得再度施用之毒品，是以亦難以查獲當時扣得有毒
      品海洛因而遽認被告確有意圖販賣海洛因之行為之事實。(三)又扣案之夾鏈袋十
      一個及吸管二支，經送請高雄醫學大學附設中和紀念醫院檢驗結果，均含有海
      洛因成分，有該院九十年一月二日編號Ｂ八九一一八九號及編號Ｂ八九一一九
      ○號檢驗報告單各一紙在卷足證，顯見該扣案之夾鏈袋及吸管亦係被告用於施
      用第一級毒品海洛因所用之物。(四)另本件除查扣上開第一級毒品海洛因及殘餘
      海洛因之夾鏈袋、吸管外，並未查扣分裝毒品所必需用之磅秤及供交易聯絡所
用之聯絡簿、電話等重要證據，且被告係經警臨檢而查獲，亦非於交易毒品時
      當場查獲被告，則被告所欲販賣毒品之對象究係何人，在無任何相關年籍資料
      以供甲○調查之情況下，被告是否確有意圖販賣而持有毒品之行為，亦非無疑
      。(五)又被告持有之殘餘海洛因之夾鏈袋雖有十一個，然夾鏈袋乃十分容易取得
      之物品，其價格亦甚為低廉，消費者通常一次買入之數量少有僅一、二個者，
      而有施用毒品習慣之人，將毒品分裝於夾鏈袋內，以便外出時攜帶者亦所在多
      有，從上開夾鏈袋內含有海洛因成分亦可證之，故無從由被告持有多數之分裝
      袋即推論其有意圖販賣毒品之行為，且扣案之海洛因及殘餘海洛因之夾鏈袋、
      吸管等物，通常亦為施用毒品所需使用之物，非即係意圖販賣毒品所必須之物
      ，與本件待證事實尚無直接之關連性，自亦無從藉由上開扣案之物品證明被告
      確有意圖販賣第一級毒品之犯行。(六)綜上所述，既無任何證人出面指述向被告
      購買海洛因，警方又非於交易毒品時當場查獲被告，且參以被告亦有施用海洛
      因之犯行等情，尚難僅憑扣案之毒品及殘餘海洛因之夾鏈袋、吸管等物，遽予
      認定被告確有意圖販賣而持有毒品海洛因之犯行。此外，甲○復查無其他積極
      證據足資審認被告有何公訴人所指意圖販賣而持有海洛因之犯行，犯罪既不能
      證明，揆諸前揭法條及判例意旨，依法自應就此部分為被告無罪之諭知。
據上論斷，應依刑事訴訟法第二百九十九條第一項前段、第三百零一條第一項，毒品
危害防制條例第五條第二項、第十條第一項、第二項、第十八條第一項前段，刑法第
十一條前段、第二十八條、第五十五條、第五十一條第五款、第三十條第二項，判決
如主文。
中      華      民      國    九十      年     十二     月    二十一    日
                                    臺灣高雄地方法院刑事第一庭
                                      法  官
右正本證明與原本無異。
如不服本判決，應於判決送達後十日內，向甲○提出上訴狀。
                                      書記官
中    華    民    國      九十      年      四      月      十三      日
附錄本判決論罪科刑法條全文：
毒品危害防制條例第五條第二項
意圖販賣而持有第二級毒品者，處五年以上有期徒刑，得併科新台幣五百萬元以下罰
金。
毒品危害防制條例第十條
施用第一級毒品者，處六月以上五年以下有期徒刑。
施用第二級毒品者，處三年以下有期徒刑。


司法院資訊處製作；財團法人民間司法改革基金會備份。
